臺灣臺中地方法院刑事判決　　　　　　　　　　　　　九十四年度訴字第二一八號
　　公　訴　人　臺灣臺中地方法院檢察署檢察官
　　被　　　告　丙○○
右列被告因常業詐欺案件，經檢察官提起公訴（九十三年度偵字第一九九○七號、九
十三年度偵緝字第一六二○號），經本院合議庭裁定改依簡式審判程序審理，判決如
左：
    主  文
丙○○共同以意圖為自己不法之所有，以詐術使人將本人之物交付為常業，處有期徒
刑參年陸月。
扣案如附表二、三所示之物品，均沒收。
    犯罪事實
一、緣丙○○因向地下錢莊借款，因而結識真實姓名、年籍均不詳，綽號「董仔」之
    成年男子。其明知綽號「董仔」之人與不詳成年人士共組詐欺集團，該詐欺集團
    係以「中信科技領獎最後通知」、「建勝資訊科技週年慶通訊好禮」、「最後通
    告（長城固網）通訊贈好禮」等名義，傳送中獎簡訊至不特定之電話用戶，待用
    戶回電後即向被害人誆稱以：欲領得獎金，需先繳交臨時會員費、正式會員費、
    抽一成才能發放獎金、先繳交稅款、權益金、佣金等手續費云云，使如附表一所
    示之被害人甲○○等誤以為真，而依指示匯款至指定之帳戶繳交上開費用之方式
    ，詐騙如附表一所示之被害人甲○○等人。丙○○竟基於意圖為自己不法所有，
    常業詐欺之犯意聯絡，自民國九十一年年初起，由丙○○負責向葉汶樺、莊仕杰
    等人（均另案審理中）等人收購葉汶樺之弟葉宗勳、劉炳寬（另案審理中）等人
    頭帳戶，以供詐欺集團使用。自九十二年十月間起，則改任持金融卡提領被害人
    遭詐騙後所匯款項，並將該等款項匯入綽號「董仔」之人所指定之人頭帳戶之工
    作，每日薪資新臺幣（下同）二千元，當日若領取金額超過一百萬元，則薪資可
    多五千元，丙○○以之為業，並恃此維生。嗣為警於九十三年十一月十一日零時
    十五分許，在臺中市○區○○路與德化街口查獲，並在其身上、所駕駛之車牌號
    碼ＮＴ─五三二二號自用小客車內，扣得如附表一所示之物品；於同日凌晨二時
    四十五分，在丙○○臺中市○○○街二四巷一號七樓之四租屋處，扣得如附表二
    所示之物品。
二、案經法務部調查局航業海員調查處移送、臺中市警察局第二分局報告臺灣臺中地
    方法院檢察署檢察官偵查起訴。
    理  由
一、訊據被告丙○○對上揭犯罪事實坦承不諱，且證人葉宗勳、劉炳寬之人頭帳戶，
    係分別為證人葉汶樺、莊仕杰提供給被告，亦據證人葉汶樺、莊仕杰、葉宗勳、
    劉炳寬於法務部調查局航業海員調查處調查中陳明在卷。又被害人乙○○、甲○○、丁○○係遭詐欺集團以前開中獎簡訊，誘使其等依指示將手續費匯入詐騙集
    團所指定之帳戶之事實，亦經被害人乙○○（見九十一年度警聲搜字第一九七二
    號偵查卷第十一頁至十四頁、九十二年度偵字第五二七六號偵查卷第一四二頁）
    、甲○○（見九十一年度警聲搜字第一九七二號偵查卷第十六頁至十九頁、九十
    二年度偵字第五二七六號偵查卷第一三八頁）、丁○○（見九十三年度偵字第一
    九九○七號偵查卷第十四頁）分別於法務部調查局航業海員調查處調查中、警詢
    中指述綦詳，並有被害人乙○○所提出之臺北市第九信用合作社自動櫃員交易明
    細影本四紙、被害人甲○○所提出之郵政國內匯款執據影本五張、世華聯合商業
    銀行匯出匯款回條七張、及人頭帳戶陳瑞玲之中壢市○○路郵局，帳號○二四九
    七七─七號活期帳戶存摺明細、人頭帳戶劉炳寬之彰化社頭湳雅郵局，帳號00
    000000000000號活期帳戶往來明細、人頭帳戶林寶琦之誠泰銀行中
    港分行帳號000000000000之活期帳戶往來明細、人頭帳戶葉宗勳之
    彰化府前郵局帳號00000000000000號活期帳戶往來明細、人頭帳
    戶田文平之誠泰銀行中壢分行帳號000000000000號活期帳戶往來明
    細、人頭帳戶張育瑞之誠泰銀行中壢分行帳號000000000000號活期
    帳戶往來明細、人頭帳戶游文科之誠泰銀行中壢分行帳號0000000000
    00號活期帳戶往來明細、人頭帳戶蔡林全誠泰銀行大里分行帳號000000
    000000號活期帳戶往來明細、臺灣大哥大股份有限公司雙向通聯資料查詢
    、中華電信股份有限公司通話明細報表附卷可參。此外，復有扣案如附表二、三
    所示之物品可稽，足見被告上開自白確與事實相符，是本件事證明確，被告犯行
    洵堪認定，應予依法論科。
二、按刑法上所謂常業犯，指反覆以同種類行為為目的之社會活動之職業性犯罪而言
    ，至於犯罪所得之多寡，是否恃此犯罪為唯一之謀生職業，則非所問，縱令兼有
    其他職業，仍無礙於該常業犯罪之成立（最高法院八十五年度臺上字第五一○號
    判例參照）。被告於本院審理時自承：伊知道綽號「董仔」之人在從事詐欺集團
    的工作，伊當時並無其他工作，因綽號「董仔」之人幫忙伊還清地下錢莊借款，
    所以伊幫綽號「董仔」之人去領人頭帳戶內的錢，工作一天二千元（見本院九十
    四年一月六日訊問筆錄）等語明確，則其顯有依賴本件犯行所得維生之意，是核
    被告所為，係犯刑法第三百四十條常業詐欺罪。被告與綽號「董仔」之人等不詳
    詐騙集團成員，具犯意聯絡與行為分擔，為共同正犯。爰審酌被告所參與之詐欺
    集團，事前縝密規劃，廣收人頭帳戶，集團內部角色分工細密，假借中獎之名義
    ，誘使被害人誤信為真，而依其等指示匯款，造成被害人之損害甚鉅，手段惡劣
    ，惟念被告僅負責領款及匯款之工作，且犯後坦承犯行，知所悔悟，態度尚稱良
    好等一切情狀，量處如主文所示之刑，以資懲儆。至公訴人認被告犯罪所得款項
    高達二億多元，而具體求刑判處被告有期徒刑四年六月，併科罰金五萬元云云，
    然被告實際所經手之款項明確之金額究竟為何，有無高達二億元，除附表一所示
    被害人甲○○等人以外，公訴人並未舉證證明，是公訴人上揭具體求刑之刑度，
    尚嫌過重，併此敘明。
三、扣案如附表二編號一、附表三編號一所示之金融機構帳戶存摺共一百三十五本、
    如附表二編號二、附表三編號二所示之金融機構提款卡共一百六十九張、如附表
    二編號三、附表三編號三所示之印章共七十三枚、如附表二編號四、附表三編號
    五所示之電話聯絡簿共三本、如附表二編號五、附表三編號四所示之帳冊共五本
    、如附表二編號六所示之匯款單三十八張、如附表二編號七所示之電話費繳費單
    二十三張、如附表二編號八所示之轉接電話單十九張、如附表三編號六所示之電
    話單十八張、如附表二編號九、附表三編號七所示之行動電話（含ＳＩＭ卡）共
    五支，均係被告或該詐欺集團所有，用供其等犯罪所用之物；扣案如附表二編號
    十所示之未使用之ＳＩＭ卡八張，係被告所有，為犯罪預備之物，業據被告陳明
    在卷，均應依刑法第三十八條第一項第二款之規定沒收；至扣案如附表二編號十
    一所示之現金四千三百元、如附表三編號八所示之現金八萬元，係被告所有，因
    犯罪所得之物，應依刑法第三十八條第一項第三款之規定沒收。
據上論斷，應依刑事訴訟法第二百七十三條之一第一項、二百九十九條第一項前段，
刑法第二十八條、第三百四十條、第三十八條第一項第二款、第三款，判決如主文。
中　　　華　　　民　　　國　　九十四　　年　　　二　　　月　　 十八 　　日
                                    臺灣臺中地方法院刑事第五庭
                                        法　官  劉麗瑛
【附表一】
一、
（一）被害人：甲○○
（二）時間、方式、匯款帳戶：
１、於九十一年八月間，以不詳之電話傳送簡訊至甲○○所使用之00000000
    00號行動電話，其內容佯稱：中信科技領獎最後通知，恭喜您獲得周年慶贈獎
    活動，認證編號0000000，為二獎港幣八萬元，請速洽○七─00000
    00，認證活動於八月十九日截止，發訊人000000000000。甲○○
    不疑有他，即與之聯絡依對方指示在臺北市○○區○○路二九二巷附近之合作金
    庫提款機操作按鍵，結果帳戶內轉出六十多萬元。甲○○因急欲取回六十多萬元
    及領取獎金，嗣復陷於錯誤而陸續為下列匯款：
（１）於同年八月十九日，匯款五萬元；於同年八月二十日匯款十七萬五千元至郵局
      局號0000000號，帳號0000000號簡國鵬活期存款帳戶。
（２）於九十一年八月二十三日，依指示匯款六十七萬五千元入誠泰銀行公益分行，
帳號000000000000號蔡峰岳活期存款帳戶。
（３）於同年八月二十六日匯款三十萬元、八月二十七日匯十五萬元、八月二十九日
      匯五十五萬元、九月二日匯七十七萬七千元、九月四日匯三十九萬元入誠泰銀
      行中壢分行帳號000000000000號田文平之活期存款帳戶。
（４）於同年九月四日匯款八十萬元，至聯邦銀行中壢分行帳號000000000
      000號官振湘之活期存款帳戶。
２、於九十一年九月十二日下午二時三十分，以不詳之電話傳輸簡訊至甲○○所使用
    之0000000000號行動電話，其內容佯稱「親愛的用戶，最後通告（長
    城固網）通訊贈好禮，用戶編號九六八，認證編號Ａ八六一八九為三獎五十萬元
    得主，請速電洽0000000000認證，發訊人：00000000000
    0」，甲○○即與0000000000聯絡，對方自稱係「童小姐」之人要甲○○再與金控中心「李志忠」主任電話聯絡，甲○○遂依對方所留之○七─00
    00000、○七─0000000與李志忠主任聯絡，因而陷於錯誤依對方指
    示至提款機操作，惟遭轉帳被詐騙三萬元。嗣「李志忠」主任又向甲○○佯稱：
    獎金五十萬元，須先扣十萬元，餘四十萬元會轉入甲○○的帳戶內云云，並要甲○○再與「張課長」聯絡取款事宜。甲○○乃以其0000000000號行動
    電話撥打李松侑（業經本院以九十三年度訴字第一四○三號判處有期徒刑五月）
    所申請之上開0000000000號行動電話與自稱「張課長」之人聯絡，自
    稱「張課長」者要甲○○加入臨時會員，會員費五萬元。甲○○陷於錯誤而依指
    示為下列匯款：
（１）於同年九月十七日匯款二十三萬入郵局局號0000000號，帳號0000
      000號張勝茂活期存款帳戶
（２）於同年九月十六日，依指示匯款五萬元；於同年九月二十七日匯款三十萬元入
      局號0000000號，帳號00000000000000薛志誠郵局活期
      存款帳戶
二、
（一）被害人：乙○○
（二）時間、方式、匯款帳戶：於九十一年八月二十日，某不詳之電話傳送簡訊至被
      害人乙○○所使用之電話號碼0000000000號行動電話，其內容為「
      建勝資訊科技週年慶通訊好禮，恭喜本電話用戶為五獎現金八萬元得主，速洽
      客服新登記確認，免付費專線0000000000，詳情查閱聯合報」云云
      。被害人乙○○去電聯絡，某不詳年籍姓名，自稱「葉宗勳」、「林副理」、
      「鄭主任」、「陳天德」、「高科長」、「江先生」等人，以繳納稅金等名目
      ，要求被害人乙○○匯款如下：
１、於同年八月二十日，依自稱「江先生」之人指示至提款機操作，而匯款十七萬八
    千七百二十元至不詳帳戶。
２、於同年八月二十一日，依自稱「江先生」、「鄭主任」之人指示，匯款九萬元、
    三萬元入彰化社頭湳雅郵局帳號00000000000000之劉柄寬帳戶。
３、於同年八月二十三日，依自稱「高科長」、「陳天德」之人指示，匯款三萬元入
    彰化社頭湳雅郵局帳號00000000000000之劉柄寬帳戶；匯款三十
    萬元入誠泰銀行中港分行帳號000000000000之林寶琦帳戶；匯款四
    十五萬元入誠泰銀行中壢分行帳號000000000000之鍾盈榛帳戶；匯
    款四十萬八千元入誠泰銀行中壢分行帳號000000000000之張育瑞帳
    戶。
４、於同年八月二十六日，依自稱「葉宗勳」之人指示，匯款三十萬元入誠泰銀行中
    壢分行帳號000000000000之游文科帳戶；匯款四十八萬元入彰化府
    前郵局帳號00000000000000之葉宗勳帳戶。
５、於同年八月二十七日，依自稱「林副理」之人指示，匯款一百萬元入誠泰銀行中
    壢分行帳號000000000000之田文平帳戶；匯款九十萬元入誠泰銀行
    大里分行帳號000000000000之蔡林全帳戶。
三、
（一）被害人：丁○○
（二）時間、方式、匯款帳戶：於九十三年十一月十日，傳送中獎八十萬元之簡訊予
      丁○○，經丁○○以簡訊內所留之電話聯絡後，對方要求先付稅金才可以領到
      獎金，以該詐術使丁○○陷於錯誤，於同日至南投縣南投市○○路郵局，匯款
      四十萬元至中壢市○○路郵局，局號000000－0號，帳號000000
      －0號，戶名陳瑞玲之活期存款帳戶。
【附表二】
┌───┬────────────────────┬──────────┐
│編號  │物品名稱                                │數量                │
├───┼────────────────────┼──────────┤
│一    │金融機構帳戶存摺                        │六十四本            │
├───┼────────────────────┼──────────┤
│二    │金融機構提款卡                          │七十三張  │
├───┼────────────────────┼──────────┤
│三    │印章                                    │三十一枚            │
├───┼────────────────────┼──────────┤
│四    │電話聯絡簿                              │二本                │
├───┼────────────────────┼──────────┤
│五    │帳冊                                    │二本                │
├───┼────────────────────┼──────────┤
│六    │匯款單                                  │三十八張            │
├───┼────────────────────┼──────────┤
│七    │電話費繳費單                            │二十三張            │
├───┼────────────────────┼──────────┤
│八    │轉接電話單                              │十九張              │
├───┼────────────────────┼──────────┤
│九    │行動電話（含ＳＩＭ卡）                  │二支                │
├───┼────────────────────┼──────────┤
│十    │ＳＩＭ卡（未使用）                      │八張                │
├───┼────────────────────┼──────────┤
│十一  │現金四千三百元　　　                    │                    │
└───┴────────────────────┴──────────┘
【附表三】
┌───┬────────────────────┬──────────┐
│編號  │物品名稱                                │數量                │
├───┼────────────────────┼──────────┤
│一    │金融機構帳戶存摺                        │七十一本            │
├───┼────────────────────┼──────────┤
│二    │金融機構提款卡                          │九十六張            │
├───┼────────────────────┼──────────┤
│三    │印章                                    │四十二枚            │
├───┼────────────────────┼──────────┤
│四    │帳冊                                    │三本                │
├───┼────────────────────┼──────────┤
│五    │電話聯絡簿                              │一本                │
├───┼────────────────────┼──────────┤
│六    │電話單                                  │十八張              │
├───┼────────────────────┼──────────┤
│七    │行動電話（含ＳＩＭ卡）                  │二支                │
├───┼────────────────────┼──────────┤
│八    │現金六萬元                              │                    │
└───┴────────────────────┴──────────┘
右正本證明與原本無異。
如不服本判決，應於送達後十日內向本院提出上訴狀（須附繕本），上訴於臺灣高等
法院臺中分院。
                                        書記官
中　　　華　　　民　　　國　　　九十四　　　年　　一　　月　　三十一　　日
附錄論罪科刑法條
中華民國刑法第三百四十條
以犯第三百三十九條之罪為常業者，處一年以上七年以下有期徒刑，得併科五萬元以
下罰金。
